臺灣板橋地方法院刑事判決　　　　　　　　　　　　　九十三年度訴字第四八八號
　　公　訴　人　臺灣板橋地方法院檢察署檢察官
　　被　　　告　甲○○
右列被告因違反毒品危害防制條例案件，經檢察官提起公訴（九十三年度毒偵字第一
四五號）及移送併辦（九十三年度核退毒偵字第四三號），本院判決如左：
    主  文
甲○○連續施用第一級毒品，累犯，處有期徒刑拾月。扣案之海洛因壹包（驗餘淨重
零點零貳公克）沒收銷燬之；葡萄糖壹包、分裝袋伍個均沒收。又連續施用第二級毒
品，累犯，處有期徒刑陸月。應執行有期徒刑壹年參月。扣案之海洛因壹包（驗餘淨
重零點零貳公克）沒收銷燬之；葡萄糖壹包及分裝袋伍個均沒收。
    事  實
一、甲○○曾因違反毒品危害防制條例案件，經本院於民國八十八年八月十八日以八
    十八年度訴字第一七七號判決，處有期徒刑七月確定，並於八十九年十二月二
    十八日執行完畢出監。其前因施用毒品案件，經二次觀察、勒戒後，均認無繼續
    施用毒品之傾向，由臺灣板橋地方法院檢察署檢察官於八十八年五月五日、八十
    九年六月三十日，以八十八年度偵字第一一八七號、八十九年度毒偵字第三五
    五五號不起訴處分確定後。復因施用第二級毒品安非他命案件，經臺灣板橋地方
    法院檢察署檢察官以九十二年度毒偵字第三三八號聲請簡易判決處刑，由本院
    於九十二年十二月十一日以九十二年度簡字第三二八八號判決，處有期徒刑五月
    確定。詎仍不知悔改，基於施用第一級毒品海洛因及第二級毒品安非他命之概括
    犯意，先於九十二年十二月二十三日十八時許，在臺北縣新莊市○○街四十九號
    三樓，以將毒品海洛因摻葡萄糖後加水稀釋之方式施用第一級毒品海洛因；復於
    九十二年十二月二十三日二十三時許為警採尿前九十六小時內之某時（同日二十
    一時許為警查獲起至二十三時許採尿前為止之時間應予除外），在不詳處所，施
    用第二級毒品安非他命。嗣於同日二十一時許，在上址為警查獲，並扣得海洛因
    一包（淨重‧二公克）、葡萄糖一小包、分裝袋五個。甲○○又承前揭施用
    第一、二級毒品之概括犯意，於九十三年二月六日凌晨二時許，為警採尿前二十
    六小時、九十六小時內之某時（同日凌晨零時三十分許為警查獲起至凌晨二時許
    採尿前為止之時間應予除外），在不詳處所施用第一級毒品海洛因及第二級毒品
    安非他命。嗣經警於九十三年二月六日零時三十分許，在臺北縣新莊市○○路三
    三四巷二五弄二三號二樓查獲。
二、案經臺北縣政府警察局中和分局報請臺灣板橋地方法院檢察署檢察官偵查起訴及
    移送併辦。
    理  由
一、訊據被告甲○○雖坦承於九十二年十二月二十三日施用第一級毒品海洛因之犯行
    ，惟矢口否認其餘施用第一級毒品海洛因及第二級毒品安非他命之事實，對於起
    訴施用安非他命毒品之部分辯稱：我那時只有用海洛因，沒有吸食安非他命，因
    為當時和別人一起吸食，所以有可能吸到別人的，我也不知道為何尿液有安非他
    命的反應。對於檢察官移送併辦施用海洛因及安非他命的部分則辯以：我是去找
    林志信聊天，我沒有吸食，我戒治出來後都沒有再施用毒品，我在聊天時都沒有
    看到那些毒品，當時我有喝酒，後來就在那邊睡覺，後來警察就來，我是被警察
    叫醒的云云。經查：
（一）被告前因施用毒品案件，經二次觀察、勒戒後，均認無繼續施用毒品之傾向，
      由臺灣板橋地方法院檢察署檢察官於八十八年五月五日、八十九年六月三十日
      ，以八十八年度偵字第一一八七號、八十九年度毒偵字第三五五五號不起訴
      處分確定後。復因施用第二級毒品安非他命案件，經臺灣板橋地方法院檢察署
      檢察官以九十二年度毒偵字第三三八號聲請簡易判決處刑，由本院於九十二
      年十二月十一日以九十二年度簡字第三二八八號判決，處有期徒刑五月確定等
      情，有上開聲請簡易判決處刑書及不起訴處分書網路檢索列印本、臺灣高等法
      院被告全國前案紀錄表附卷足憑，合先敘明。
（二）被告二次為警查獲後分別於九十二年十二月二十三日二十三時許及九十三年二
      月六日二時許所採之尿液，送驗結果均有鴉片類及安非他命類陽性反應，此有
      臺灣檢驗科技股份有限公司九十三年一月十九日及九十三年二月二十日濫用藥
      物尿液檢驗報告書各一紙附卷可佐。又按海洛因經注射或吸入人體後，約百分
      之八十於二十四小時內自尿中排出，一般而言，尿液中能否驗出嗎啡陽性反應
      與其投與量、投與途徑、採尿時間、個人體質及檢測方法之靈敏度有關，國外
      曾有文獻報導注射六毫克之海洛因鹽酸鹽，其代謝物嗎啡之平均可檢出時限約
      為二十六小時，業經行政院衛生署藥物食品檢驗局於八十一年九月八日以藥檢
      壹字第八一一四八八五號函述綦詳；而按甲基安非他命經口服投與後約百分之
      七十於二十四小時內自尿中排出，約百分之九十於九十六小時內自尿中排出，
      由於甲基安非他命成分之檢出與其投與方式、投與量、個人體質、採尿時間與
      檢測儀器之精密度等諸多因素有關，因此僅憑尿液中呈安非他命陽性反應，並
      無法確實推算吸食時間距採集時間之長短，惟依上述資料推斷，最長可能不會
      超過四日，業經行政院衛生署藥物食品檢驗局八十一年二月八日（八一）藥檢
      一字第○○一一五六號函示明確。再參諸海洛因係由嗎啡經化學合成之半人工
      合成品，其毒性倍於嗎啡，其施打或吸食後經人體代謝作用而分解成毒性較低
      之嗎啡，而於尿液中被檢測出，故吸食或施打海洛因或嗎啡在尿液中均以嗎啡
      形態被檢測出，此為本院職務上已知之事實，並經行政院衛生署藥物食品檢驗
      局上揭函文敘明，復觀以目前一般常見施用之毒品皆係海洛因，甚少或甚至未
      見有施用鴉片或嗎啡者之常情，堪認被告所施用之毒品係海洛因之事實。從而
      ，被告上開所採尿液送驗結果既有鴉片類及安非他命類陽性反應，顯見被告在
      經警採尿前之二十六小時內某時點，曾有吸食第一級毒品海洛因之事實，並於
      採尿前九十六小時內某時，應有施用第二級毒品安非他命之事實無訛。此外，
      尚有扣案之海洛因一包（驗餘淨重‧二公克，此有法務部調查局九十三年
      二月四日調科壹字第六七八二五號鑑定通知書一份在卷可憑）、葡萄
      糖一小包、分裝袋五個足資佐證。被告施用第一、二級毒品犯行均堪以認定。
二、按施用毒品者具病患性犯人之特質，故毒品危害防制條例設有特別之刑事處遇程
    序，就符合一定條件經施以戒除措施（觀察勒戒及強制戒治）之施用毒品犯罪人
    ，得免其刑事追訴處罰；而毒品危害防制條例業於九十二年七月九日部分修正公
    布，並於公布後六個月即九十三年一月九日施行，對施用毒品即違反毒品危害防
    制條例第十條之犯罪，修正前區分為初犯、五年後再犯、五年內再犯及三犯以上
    而異其刑事處遇程序，修正後則簡化區分為初犯、五年內再犯及五年後再犯三種
    ，亦即其修正僅就非屬犯罪構成要件之追訴處罰條件有所更異，至於論罪處罰科
    刑之法條本身（即毒品危害防制條例第十條第一項及第二項）並無變更。是無論
    依修正前後之規定，其行為均屬應予追訴處罰之犯罪，修正前之條文並無較有利
    於被告之情形，而處罰所應適用之法條本身亦無變更，故依前開之說明，即應適
    用修正後關於追訴處罰條件之規定。核被告所為，係犯修正後毒品危害防制條例
    第十條第一項之施用第一級毒品罪及同條例第十條第二項之施用第二級毒品罪，
    其持有毒品之低度行為應為施用之高度行為所吸收，均不另論罪；又其先後多次
    施用第一級毒品海洛因及第二級毒品安非他命之行為，均時間緊接，犯罪構成要
    件相同，顯係基於概括犯意反覆為之，為連續犯，均應依刑法第五十六條之規定
    分別論以一罪，並加重其刑。而被告所犯前開施用第一級毒品及施用第二級毒品
    二罪間，犯意各別，構成要件互異，應予分論併罰。末查，被告前因違反毒品危
    害防制條例案件，於民國八十九年二月十日，經本院以八十八年度訴字第一七
    七號判決，處有期徒刑七月確定，並於八十九年十二月二十八日執行完畢出監。
    此有臺灣高等法院被告全國前案紀錄表附卷可查，其於有期徒刑執行完畢後，五
    年之內再犯有期徒刑以上之施用第一級毒品罪及施用第二級毒品罪，為累犯，應
    依刑法第四十七條之規定加重其刑，並遞加之。爰審酌被告素行不佳，多次漠視
    法令之禁制，恣意濫用毒品，兼衡其施用毒品之行為以戕害自身健康，於他人尚
    無明顯重大危害，及其犯罪後坦承部分犯行等一切情狀，分別量處如主文所示之
    刑，並定其應執行刑。
三、扣案之海洛因一包（淨重‧二公克），係第一級毒品，不問屬於犯人與否，
    均應依修正後毒品危害防制條例第十八條第一項前段之規定宣告沒收銷燬之；至
    扣案之葡萄糖一小包、分裝袋五個，為被告所有供施用海洛因所用之物，業據被
    告供明在卷，應依刑法第三十八條第一項第二款規定宣告沒收。再公訴人雖僅起
    訴被告於九十二年十二月二十三日十八時許施用第一級毒品海洛因之犯行，及於
    同日二十三時許為警採尿前回溯九十六小時內之某時，施用第二級毒品安非他命
    之犯行，然檢察官就犯罪事實一部起訴者，其效力及於全部，是併案事實雖未據
    起訴，然與起訴部分有連續犯之裁判上一罪關係，為原起訴效力所及，基於審判
    不可分原則，本院自應一併審理，附此敘明。
據上論斷，應依刑事訴訟法第二百九十九條第一項前段，修正後毒品危害防制條例第
十條第一項、第二項、第十八條第一項前段，刑法第二條第一項前段、第十一條前段
、第五十六條、第四十七條、第三十八條第一項第二款、第五十一條第五款，判決如
主文。
本案經檢察官王秀慧到庭執行職務。
中      華      民      國    九十三    年      七      月     　八     日
                                      　臺灣板橋地方法院刑事第三庭
                                          審判長法  官  胡  堅  勤
                                                法  官  王  瑜  玲
                                                法  官  李  君  豪
右正本證明與原本無異。
如不服本判決，應於判決送達後十日內，向本院提出上訴狀。
                                                書記官  蕭  汝  芳
中      華      民      國    九十三    年      七      月     　八     日
【附錄本案論罪科刑法條全文】
毒品危害防制條例第十條
施用第一級毒品者，處六月以上五年以下有期徒刑。
施用第二級毒品者，處三年以下有期徒刑。
